臺灣高等法院臺南分院刑事判決          九十一年度上易字第四三五號  Ａ
      上  訴  人
      即  被  告  甲  ○  ○
右上訴人因違反妨害兵役案件，不服臺灣臺南地方法院九十年度易字第二六○五號中
華民國九十一年一月二十九日第一審判決（起訴案號：臺灣臺南地方法院檢察署九十
年度偵字第一三九九二號），提起上訴，本院判決如左：
      主      文
上訴駁回。
      事      實
一、甲○○曾於民國八十五年間，因違反藥事法等案件，經台灣台南地方法院判處有
    期徒刑一年三月確定，並於八十七年三月十二日執行完畢，猶不知悔改，其係後
    備軍人，自八十五年間起，即設籍在台南市○○路○段九十號，惟自始均未曾住
    居在該處，且未依規定申報實際住居處所，致使臺南市團管區司令部所發，指定
    其應於九十年十月十五日上午八時許，前往台南縣內角營區，編號為自強一一０
    之二號之教育召集令無法送達。
二、案經台南市團管區司令部移送台灣台南地方法院檢察署檢察官偵查起訴。
      理      由
一、訊據上訴人即被告就其未居住於戶籍地，致未收到教育召集令一節坦承不諱，但
    辯稱係屋主王炎墉拒絕代收云云。惟查：
（一）右揭犯罪事實，有上開教育召集令影本、台南市警察局第五分局後備軍人行方
      不明、遷出未報年籍表及台南市警察局第五分局公園派出所送達通知書各一紙
      在卷足按。
（二）次查證人即台南市○○路○段九十號之屋主王炎墉到庭證稱：被告雖設籍於其
      住處，但那是為了讀書，而被告自始均未將聯絡住址及電話給伊，伊根本不知
      道如何聯絡被告，而傳票之所以有辦法聯絡到被告，是因為事後有遇到被告之
      伯父，才請對方通知被告等語。
（三）另證人即台南市警察局第五分局公園派出所員警吳財明亦證稱：伊擔任上開處
      所之勤區警員已有五年多之時間，被告雖設籍於該地，然自始未曾見過被告等
      語，換言之，被告雖設籍於該地，然未告知證人王炎墉及派出所員警其真實之
      住居所，使證人王炎墉及勤區員警均無法得知被告之實際住處，而無法通知被
      告，其情形自與將住居所遷移，而無故不依規定申報相同。
（四）末查被告為役齡男子本即應有收受召集令之義務，且明知自己並未居住於戶籍
      地，多年來仍不辦理戶口遷移工作，亦拒向相關機關陳報實際住居地，徒以他
      人未代收教育召集令云云卸責，其所辯顯不足採信。綜上所述本案，事證明確
      ，被告之犯行堪予認定。
二、核被告所為，係犯妨害兵役治罪條例第十一條第一項第三款、第三項之罪，應論
    以同條例第七條第一項之刑。又被告前因藥事法等案件，經原審法院判處有期徒
    刑一年三月確定，並於八十七年三月十二日執行完畢，有被告全國前科紀錄表在
    卷可稽，其於有期徒刑執行完畢後五年內再犯有期徒刑以上之罪，為累犯，應依
    刑法第四十七條加重其刑。原審法院因認被告犯行事證明確，適用妨害兵役治罪
    條例第十一條第三項、第一項第三款、第七條第一項、刑法第十一條前段、第四
    十七條、第四十一條第一項前段、罰金罰鍰提高標準條例第二條第一項之規定，
    並審酌被告已遷移未居住上揭處所，無故不依規定申報，致使教育召集令無法送
    達等一切情狀，量處有期徒刑參月，並諭知易科罰金之折算標準，認事用法並無
    不當、量刑亦甚妥適，被告空言否認犯行，指摘原判決不當提起上訴，核無理由
    ，應予駁回。
據上論結，應依刑事訴訟法第三百六十八條，判決如主文。
本案經檢察官王碧霞到庭執行職務。
中    華    民    國      九十一      年      五      月        六      日
                                  臺灣高等法院臺南分院刑事第四庭
                                      審判長法官  陳    義    仲
                                            法官  蔡    崇    義
                                            法官  宋    明    蒼
右正本證明與原本無異。
不得上訴。
                                      法院書記官  余    素    美
中    華    民    國      九十一      年      五      月        七      日
附錄本案論罪科刑法條全文：
妨害兵役治罪條例第十一條第一項第三款、第三項
  第一項：後備軍人有左列行為之一者，處一年以下有期徒刑、拘役或三百元以下罰
          金。
      三：居住處所遷移、無故不依規定申報者。
  第三項：後備軍人犯第一項之罪或國民兵犯第二項之罪，致使召集令無法送達者，
          以意圖避免召集論；分別依第六條、第七條科刑。
妨害兵役治罪條例第七條第一項：
 (避免教召、勤召或點召罪)
意圖避免教育召集或勤務召集，而有左列行為之一者，處三年以下有期徒
刑：
一  捏造免役、除役、轉役或免除召集原因者。
二  故意毀傷身體者。
三  無故拒絕接受召集令者。
四  無故逾應召期限二日者。
五  使人頂替本人應召者。
